臺灣宜蘭地方法院民事裁定　　　　　　 99年度監宣字第100號
聲　請　人　林登明
上列聲請人聲請監護宣告事件，本院裁定如下：
    主  文
宣告林秀娟（女，民國○○○年○月○日生，身分證統一編號：
Ｚ000000000，住宜蘭縣蘇澳鎮○○里○鄰○○路○段一六０巷十
九號四樓）為受輔助宣告之人。
選定林登明（男，民國○○○年○月○○日生，身分證統一編號
：Ｚ000000000，住宜蘭縣蘇澳鎮○○里○鄰○○路○段一六０巷
十九號）為受輔助宣告之人林秀娟（女，民國六十七年九月二日
生，身分證統一編號：Ｚ000000000，住宜蘭縣蘇澳鎮○○里○鄰
○○路○段一六０巷十九號四樓）之輔助人。
聲請程序費用新臺幣壹仟元由受輔助宣告之人負擔。
    理  由
一、聲請意旨略以：應受監護宣告之人林秀娟（女，民國○○○
    年○月○日生，身分證統一編號：Ｚ000000000，住宜蘭縣蘇
    澳鎮○○里○鄰○○路○段一六０巷十九號四樓）因重度精
    神障礙，經就醫後仍不見起色，現已達不能為意思表示或受
    意思表示及不能辨識其意思表示之效果。聲請人林登明為應
    受監護宣告之人林秀娟之叔，爰依民法第十四條第一項聲請
    准予宣告林秀娟為受監護宣告之人，且為維護應受監護宣告
    之人林秀娟各項權益，併請選定林登明為應受監護宣告之人
    林秀娟之監護人，並指定林阿恭為會同開具財產清冊之人等
    語。並提出戶籍謄本、海天醫院診斷證明書及身心障礙手冊
    等件在卷為證。
二、按對於因精神障礙或其他心智缺陷，致不能為意思表示或受
    意思表示，或不能辨識其意思表示之效果者，法院得因本人
    、配偶、四親等內之親屬、最近一年有同居事實之其他親屬
    、檢察官、主管機關或社會福利機構之聲請，為監護之宣告
    。法院對於監護之聲請，認為未達第一項之程度者，得依第
    十五條之一第一項規定，為輔助之宣告。對於因精神障礙或
    其他心智缺陷，致其為意思表示或受意思表示，或辨識其意
    思表示效果之能力，顯有不足者，法院得因本人、配偶、四
    親等內之親屬、最近一年有同居事實之其他親屬、檢察官、
    主管機關或社會福利機構之聲請，為輔助之宣告，民法第十
    四條第一項、第三項及第十五條之一第一項定有明文。次按
    ，法院對於監護之聲請，認為未達民法第十四條第一項之程
    度，而有輔助宣告之原因者，得依聲請或依職權以裁定為輔
    助之宣告。法院為前項裁定前，應使聲請人及受輔助宣告之
    人有陳述意見之機會，民事訴訟法第六百二十四條之三定有
    明文。
三、本院審驗應受輔助宣告之人林秀娟之心神狀況，並採用海天
    醫院一百年三月十七日海基字第一０００００一四號函覆，
    由該院鑑定醫師陳國基、李忠麟製作之精神鑑定報告書所載
    ：(一)應受輔助宣告之人林秀娟約十七歲時發病，具有幻聽、
    自語、自笑、易怒、被害言談與逃家不回等症狀，且認鄰居
    及其他親戚有說其壞話、闖入家中及跟蹤之行為，前已多次
    至蘇澳榮民醫院住院，然因門診治療多不規則，復於其父去
    世後，無人關照就醫情形導致症狀干擾加劇，故於民國九十
    九年六月間由社區關懷訪視員轉介至宜蘭縣康復之友協會參
    與社區復健活動，初期尚可配合出席活動，但十月初即未參
    加，經社區關懷訪視員探視後，發現其又多日未服藥，症狀
    感擾多，遂於同年十月十三日住院治療，期間情緒狀況漸趨
    緩和，幻聽及怪異被害想法亦隨治療而緩解，但未完全消失
    ，思考言談仍明顯鬆散，對生活事務多矛盾想法，病識感不
    佳，參與復健活動之動機及持續度雖有逐漸改善，但仍不理
    想。一百年一月二十七日至同年月三十日由康復之友協會帶
    其返家過節，期間除至協會活動外，在家與親戚互動甚少；
    (二)應受輔助宣告之人於鑑定時，一般身體理學檢查及神經學
    檢查均無異常發現，其意識清楚，情緒略焦慮，表情較平淡
    ，顯專注於對談，但言談常不切題，思考明顯鬆散易離題，
    仍有幻聽及被害妄想等症狀，病識感仍差，較關注身體問題
    ；(三)應受輔助宣告之人之視覺注意力中維持及轉換功能仍無
    法有效發揮，並有慢性精神疾病，無法維持適度人際關係，
    計畫能力與衝動控制力均不佳，對外界情緒解讀及表現有加
    大反應傾向且處於焦慮狀態，無法有效處理生活中事務，注
    意力、短期記憶，自發性語言抽象能力及服從命令功能均暫
    時無法有效發揮；(四)應受輔助宣告之人為慢性精神分裂病之
    患者，長年受疾病影響且缺乏積極治療，導致生活功能逐漸
    退化，目前雖經規則治療，但仍未完全改善症狀，且生活功
    能復健緩慢，預估長期預後並不佳，僅能處理一般簡單生活
    事務，重要事務決策需有他人輔助；(五)應受輔助宣告之人經
    診斷為精神分裂症，評估其因精神障礙及心智缺陷，為意思
    表示或受意思表示或辦識其意思表示效果之能力顯有不足，
    至少已達輔助宣告程度等情，認林秀娟因非已達心智缺陷而
    不能為意思表示或受意思表示，亦不能辨識其意思表示之效
    果而尚未能認已達應受監護宣告之程度，但其辨識能力顯有
    不足，仍有受輔助之必要，聲請人林登明經本院通知後，未
    到庭陳述意見，爰審酌前揭精神鑑定報告書後，依職權宣告
    林秀娟為受輔助宣告之人。
四、按受輔助宣告之人，應置輔助人。輔助人及有關輔助之職務
    ，準用第一千一百十一條至第一千一百十一條之二之規定，
    民法第一千一百一十三條之一定有明文。次按，法院為監護
    之宣告時，應依職權就配偶、四親等內之親屬、最近一年有
    同居事實之其他親屬、主管機關、社會福利機構或其他適當
    之人選定一人或數人為監護人。法院為前項選定及指定前，
    得命主管機關或社會福利機構進行訪視，提出調查報告及建
    議。監護之聲請人或利害關係人亦得提出相關資料或證據，
    供法院斟酌。法院選定監護人時，應依受監護宣告之人之最
    佳利益，優先考量受監護宣告之人之意見，審酌一切情狀，
    並注意下列事項：受監護宣告之人之身心狀態與生活及財
    產狀況；受監護宣告之人與其配偶、子女或其他共同生活
    之人間之情感狀況；監護人之職業、經歷、意見及其與受
    監護宣告之人之利害關係；法人為監護人時，其事業之種
    類與內容，法人及其代表人與受監護宣告之人之利害關係。
    民法第一千一百十一條、第一千一百十一條之一分別定有明
    文。末按，受輔助宣告之人為下列行為時，應經輔助人同意
    。但純獲法律上利益，或依其年齡及身分、日常生活所必需
    者，不在此限：(一)為獨資、合夥營業或為法人之負責人。(二)
    為消費借貸、消費寄託、保證、贈與或信託。(三)為訴訟行為
    。(四)為和解、調解、調處或簽訂仲裁契約。(五)為不動產、船
    舶、航空器、汽車或其他重要財產之處分、設定負擔、買賣
    、租賃或借貸。(六)為遺產分割、遺贈、拋棄繼承權或其他相
    關權利。(七)法院依前條聲請權人或輔助人之聲請，所指定之
    其他行為。第七十八條至第八十三條規定，於未依前項規定
    得輔助人同意之情形，準用之。第八十五條規定，於輔助人
    同意受輔助宣告之人為第一項第一款行為時，準用之。第一
    項所列應經同意之行為，無損害受輔助宣告之人利益之虞，
    而輔助人仍不為同意時，受輔助宣告之人得逕行聲請法院許
    可後為之。民法第十五條之二復已明定。
五、查聲請人林登明為受輔助宣告之人林秀娟之叔，且於聲請監
    護宣告時，陳明願任受輔助宣告之人林秀娟之監護人，本院
    是認聲請人確具輔助受輔助宣告之人林秀娟之意願與能力，
    是由聲請人林登明擔任受輔助宣告之人林秀娟之輔助人，應
    係合於受輔助宣告之人林秀娟之最佳利益。此外，復查亦無
    不宜由聲請人林登明輔助受輔助宣告之人林秀娟之法定事由
    ，爰依法併予選定聲請人林登明擔任受輔助宣告之人林秀娟
    之輔助人如主文。
六、依民事訴訟法第六百二十四條之一第三項、第六百零八條第
    一項，裁定如主文。
中    華    民    國   100    年    4     月    28    日
                  臺灣宜蘭地方法院家事法庭
                      法  官  陳嘉年
以上正本與原本無異。
如不服本裁定關於選定輔助人之部分，應於送達後10日內向本院
提出抗告狀，並繳納抗告費新臺幣壹仟元；其餘關於輔助宣告之
部分，不得抗告。
中    華    民    國   100    年    4     月    28    日
                      書記官  吳慧芳